臺灣桃園地方法院民事判決　　　　　　100年度再小上字第1號
上　訴　人　王玉鳳
訴訟代理人　許文貴
被　上訴人　黃正耀
上列當事人間請求損害賠償事件，上訴人對於中華民國99年11月
18日本院中壢簡易庭99年度壢再小字第1 號第一審判決提起上訴
，本院判決如下：
    主  文
上訴駁回。
第二審訴訟費用新臺幣壹仟伍佰元由上訴人負擔。
    事實及理由
一、按對於小額程序之第一審裁判之上訴，非以其違背法令為理
    由，不得為之。除本編別有規定外，再審之訴訟程序，準用
    關於各該審級訴訟程序之規定，民事訴訟法第436 條之24第
    2 項、第505 條分別定有明文。依同法第436 條之32第2 項
    準用同法第468 條、第469 條第1 款至第5 款規定，所謂違
    背法令，係指判決不適用法規或適用不當者，判決有同法第
    469 條第1 款至第5 款所列情形之一者，為當然違背法令。
    另按同法第436 條之25規定，上訴狀內應記載上訴理由，表
    明下列各款事項：(一)原判決所違背之法令及其具體內容。(二)
    依訴訟資料可認為原判決有違背法令之具體事實。準此，提
    起小額程序第二審上訴，如依民事訴訟法第436條之32第2項
    準用同法第468 條規定以第一審判決有不適用法規或適用法
    規不當為理由時，其上訴狀或理由書應有具體之指摘，並揭
    示該法規之條項或其內容，若係成文法以外之法則，應揭示
    該法則之旨趣，倘為司法院之解釋或最高法院之判例，則應
    揭示該判解之字號或其內容，如依民事訴訟法第436 條之32
    第2 項準用同法第469 條第1 款至第5 款所列各款情形為理
    由時，其上訴狀或理由書，應揭示合於該條款之事實。查上
    訴人主張本件之前言詞辯論終結後做成之文書（指台灣桃園
    地方法院檢察署98年度偵字第21558 號不起訴處分書，下稱
    系爭不起訴處分書），其內容係根據另1 證據作成，而該證
    據係成立於前言詞辯論終結之前，仍應認屬未經斟酌之證物
    ，原審未予斟酌，有適用民事訴訟法第496 條第1 項第13款
    不當之違背法令情事等語，經核與民事訴訟法第436 條之24
    第2 項規定相符，是上訴人提起本件上訴，應予准許，合先
    敘明。
二、上訴意旨略以：依最高法院75年台上字第7151號判例，及72
    年第11次刑事庭會議決議，判決以後成立之文書，其內容係
    根據另一證據而作成，而該另一證據係成立於事實審法院判
    決之前者，應認為有新證據之存在。本件上訴人以系爭不起
    訴處分書內容為據，對本院99年度壢小字第88號確定判決提
    起再審之訴，原審以系爭不起訴處分書作成於民國99年6 月
    7 日，係在上開確定判決99年2 月2 日言詞辯論終結後作成
    ，而認定本件與民事訴訟法第496 條第1 項第13款規定之再
    審事由不合，予以駁回。惟系爭不起訴處分書乃係根據98年
    12月8 日之偵訊筆錄（下稱系爭偵訊筆錄）作成，而系爭偵
    訊筆錄係在上開確定判決99年2 月2 日言詞辯論終結前作成
    ，故原審遽認本件與民事訴訟法第496 條第1 項第13款規定
    不符，即與前開最高法院之判例及決議有違，自屬民事訴訟
    法第468 條判決不適用法規或適用不當之違背法令。為此，
    提起上訴，求為判決並聲明：1.原判決廢棄。2.被上訴人應
    賠償上訴人新臺幣4,080 元。
三、本院之判斷：
  (一)按小額程序之第二審判決，依上訴意旨足認上訴為無理由者
    ，得不經言詞辯論為之，民事訴訟法第436 條之29有明文規
    定。
  (二)次按當事人發現未經斟酌之證物或得使用該證物者，得以再
    審之訴對於確定終局判決聲明不服，但以如經斟酌可受較有
    利益之裁判者為限，此觀諸民事訴訟法第496 條第1 項第13
    款規定自明。所謂當事人發現未經斟酌之證物或得使用該證
    物，係指前訴訟程序事實審言詞辯論終結前已存在之證物，
    因當事人不知有此，致未經斟酌，現始知之，或雖知有此而
    不能使用，現始得使用而言（最高法院29年上字第1005號判
    例、32年上字第1247號判例意旨參照）。
  (三)復按「最高法院75年台上字第7151號判例（刑事判例）謂：
    『判決以後成立之文書，其內容係根據另一證據作成，而該
    另一證據係成立於事實審法院判決之前者，應認為有新證據
    之存在。如出生證明係根據判決前早已存在之醫院病歷表所
    作成；存款證明係根據判決前已存在之存款簿所作成而言。
    至若人證，係以證人之證言為證據資料，故以證人為證據方
    法，以其陳述為證明之作用者，除非其於另一訴訟中已為證
    言之陳述，否則，不能以其事後所製作記載見聞事實之文書
    ，謂其係根據該人證成立於事實審法院判決之前，而認該【
    文書】為新證據』；及同院72年度第11次刑事庭會議決議：
    『刑事訴訟法第420 條第1 項第6 款及第422 條第3 款所稱
    新證據之意義，仍採以往之見解，係指該項證據於事實審法
    院判決前已經存在，當時未能援用審酌，至其後始行發見者
    而言。惟判決以後之文書，其內容係根據另一證據而作成，
    而該另一證據係成立於事實審法院判決之前者，應認為有新
    證據之存在。至於其是否確實及是否足以動搖原確定判決，
    則屬事實之認定問題。』，均係就刑事訴訟法第420條第1項
    第6 款及同法第422 條第3 款所稱新證據所為之判例及決議
    。」（最高法院86年度台上字第1881號判決參照）。準此，
    前揭最高法院判例及決議均係針對刑事訴訟之規定而發，不
    能援引為民事訴訟法之法理類推適用。蓋刑事訴訟乃國家刑
    罰權之實現程序，基於實體真實、法治程序、法和平性等目
    的，而建構運作體制。惟民事訴訟係保護私法權利，解決當
    事人紛爭與維持私法秩序為目的，基於正確、公平、迅速、
    經濟等原則，並以辯論主義、逾時攻擊防禦方法限制、責問
    權喪失、言詞辯論主義等制度，求能達其目的。因此，二者
    立法目的與指導原則判然有別，實無類推適用之餘地。尤有
    甚者，倘根據前確定判決證據而作成之文書，即得為提起再
    審之訴之證物，而不受言詞辯論終結前存在之限制，顯悖於
    民事訴訟法第496條第1項第13款所謂「發現」之文義，自非
    可取。準此，系爭偵訊筆錄雖已存在於原確定判決之言詞辯
    論終結前，然系爭不起訴處分書仍非屬民事訴訟法第496 條
    第1 項第13款所指之未經斟酌之證物。
  (四)再者，系爭偵訊筆錄中關於檢察官對本件被上訴人之訊問內
    容略以：（98年9 月5 日當天你們有無將原本裝在223 巷41
    號6 樓之熱水器拆除？）我當天拆除熱水器、瓦斯爐是要拿
    去修理。（為何你將上述的物品拿去修理沒有告知許文貴？
    ）這些東西原來就是我們買的。．．．（98年9 月5 日當天
    你有無拆除熱水器、瓦斯爐？）我不知道熱水器，我的瓦斯
    桶也沒有了，原本舊的瓦斯桶也沒了，我當天只有拆流理台
    之瓦斯爐。」等語（參見前揭偵查卷第53頁、53頁反面），
    因此，依偵訊筆錄所載，被上訴人仍否認拆除上訴人所有之
    熱水器，此與被上訴人於本院99年度壢小字第88號審理中陳
    述：「我只有把廚房的瓦斯爐、流理台搬走，且瓦斯爐及流
    理台聲請人許文貴及其二個兒子又從我車上搬回去，其他家
    具我沒有搬走」等語相符（參見本院99年度壢小字第88號卷
    第107 、107 頁反面），系爭不起訴處分書係根據原審業已
    斟酌之相同證言而作，縱使本件就系爭不起訴處分書加以斟
    酌，上訴人亦未必可受較有利益之裁判，自難認符合民事訴
    訟法第496 條第1 項第13款之再審要件。
四、綜上所述，上訴人主張本件有民事訴訟法第496 條第1 項第
    13款之再審事由云云，為不足採。從而，上訴人對原確定判
    決提起再審之訴，並無理由，原審駁回上訴人再審之訴，即
    無違誤，上訴人提起本件上訴，依其上訴意旨足認上訴為無
    理由，爰依民事訴訟法第436 條之29第2 款規定，不經言詞
    辯論，逕以判決駁回。
五、依民事訴訟法第436 條之32第1 項準用同法第436 條之19第
    1 項規定，第二審法院為訴訟費用之裁判時，應確定其訴訟
    費用額，而本件第二審訴訟費用額為裁判費1,500 元，爰諭
    知如主文第2 項所示。
六、據上論結，本件上訴為無理由，依民事訴訟法第436 條之29
    第2 款、第436 條之32第1 項、第2 項、第436 條之19 第1
    項、第449 條第1 項、第78條，判決如主文。
中    華    民    國   100    年    4     月    29    日
                 民事第一庭    審判長法  官   郭琇玲
                                     法  官   郭俊德
                                     法  官   林哲賢
以上正本證明與原本無異
本判決不得再上訴
中    華    民    國   100    年    4     月    29    日
                                     書記官  陳佳彬